【裁判字號】    89,易,360
【裁判日期】    890913
【裁判案由】    偽造文書
【裁判全文】
臺灣苗栗地方法院刑事判決                          八十九年度易字第三六號
    公  訴  人  臺灣苗栗地方法院檢察署檢察官
    被      告  甲○○
    選任辯護人  李世才
右列被告因偽造文書等案件，經檢察官提起公訴（八十八年度偵字第三五０三號），
本院判決如左：
    主  文
甲○○無罪。
    理  由
一、公訴意旨略以：被告甲○○與告訴人乙○○係兄弟，於民國五十二年六月二十六
    日繼承其父張秋府所建築坐落於苗栗縣後龍鎮○○○段海寶里國有財產局台中區
    辦事處（下稱國有財產局）管理之保安林地，地目後編定為苗栗縣後龍鎮○○○
    段二二八０之一號土地（竊佔部分為不起處分）之磚造三合院之房屋（分為正廳
    、東、西戶龍三部分），由告訴人乙○○分得東戶龍之南邊五間房間及豬稠、牛
    稠各一棟，被告甲○○分得西戶龍之北邊五間房間，正廳部分為被告甲○○、及
    告訴人乙○○共同使用。因乙○○早外遷，不居住於東戶龍，被告甲○○乘機居
    住於此，並於七十三年三月間被告甲○○拆除東戶龍部分，另起造門牌號碼為苗
    栗縣後龍鎮海寶里七鄰八十一號之二樓房屋（竊佔部分及毀損部分為不起訴處分
    ），詎於八十年四月二十三日甲○○因欲向國有財產局承購上開土地，須簽立上
    開二二八０之一號上之房屋（系爭房屋）係自建且保有所有權之切結書，甲○○
    明知上開正廳部分（門牌號碼亦為同鎮海寶里七鄰八十一號）係其父張秋府所建
    ，由被告甲○○、告訴人乙○○共同使用，竟委由不知情之代書丙○○代為在切
    結上偽書坐落於上開土地上之磚造房屋一棟房屋門牌號碼海寶里七鄰八十一號之
    房屋（其內容實含有上開正廳部分）為甲○○自建，所有權係被告甲○○所有等
    語，使國有財產局因而出售上開土地予被告甲○○，使國有財產局對系爭土地出
    售之管理事宜發生錯誤，致生損害於國有財產局及告訴人乙○○之權利。因認被
    告乙○○涉有刑法第二百十四條之使公務員登載不實罪嫌。
二、按犯罪事實應依証據認定之，無証據不得推定其犯罪事實，刑事訴訟法第一百五
    十四條定有明文。又行為非出於故意或過失者不罰；行為人對於犯罪之事實，明
    知並有意使其發生者，為故意，刑法第十二條第一項、第十三條第一項定有明文
    。又認定不利於被告之事實，須依積極証據，苟積極証據不足為不利於被告事實
    之認定時，即應為有利於被告之認定，更不必有何有利之証據，最高法院三十年
    上字第八一六號著有判例。
三、公訴人認被告有前揭犯行，無非係以申購國有非公用不動產時應附有之切結書為
    主要論據。惟訊據被告甲○○堅詞否認有何犯行，辯稱：正廳部分，於民國七十
    一年間因颱風來襲而毀壞，是伊再重蓋的，伊不識字惟代書有告知伊切結書之意
    義，伊有告訴代書，正廳部分，是伊重建，是伊在使用等語。經查，本案之系爭
    房屋包含正廳部分，一直係由被告在使用且已使用有三十年有餘其間並有修復重
    建之情，有證人張水生、張瑞祥、丁○○、戊○○於偵查中及本院調查中證述綦
    詳。又被告於代書張家昌問及伊系爭房屋之使用範圍時，被告告知代書張家昌，
    房屋均係伊在使用，包括矮房子部分，並告知代書張家昌房屋有壞，是伊整修好
    的等語，代書並據伊言而製作製式結切書，嗣經國有產局人員至現場查明使用情
    形時，被告亦告知房屋係其在使用；且於八十年間先向國有財產局承租，之後才
    向國有財產局申購的等情，亦經證人即代書張家昌於偵審中證述明確。又被告之
    所得以購買國有財產局所有之系爭土地，其法源依據係國有財產法於八十九年一
    月十二日修正前原條文第四十二條規定非公用財產類之不動產，合於左列各款定
    之一者，得予出租：二、本法施行前已「實際使用」，其使用之始為善意並願繳
    清歷年使用補償金者。本法施行前已形成不定期租賃關係者，應依本法規定租賃
    期限，重行訂約租用。依本條規定租用，應由承租人或「使用人」，逕向財政部
    國有財產局或所屬分支機構申請；其租賃契約以書面為之。又同法第四十九條亦
    規定非公用財產類不動產之出售，已有租賃關係，難於招標比價者，得參照公定
    價格者，讓售與「直接使用人」。前項讓售，由財政部國有財產局辦理之。則依
    照國有財產法於八十九年一月十二日修正前原條文第四十二條及第四十九條之規
    定，無論係出租及讓售均明文限於使用人，是當代書張家昌詢問被告甲○○，伊
    是否為系爭房屋之使用人時，被告予以肯定答覆，據以作成之切結書，自難認被
    告有何使公務員登載不實之犯意。此外復查無其他積極證據足認被告有公訴意旨
    所指犯行，揆諸前揭法條，自難徒憑切結書遽入人罪，應認不能證明被告犯罪，
    依法應為無罪之諭知。
據上論斷，應依刑事訴訟法第三百零一條第一項，判決如主文。
中      華      民      國    八十九    年      九      月      十三    日
                                  台灣苗栗地方法院刑事庭
                                      審判長法  官  周  淡  怡
                                            法  官  張  珈  禎
                                            法  官  林  靜  雯
右正本證明與原本無異。
如不服本判決，應於判決送達後十日內向本院提出上訴狀( 應附繕本 )。
                                           書記官   李坤益
中    華    民    國            八十九    年    九    月     二十     日


司法院資訊處製作；財團法人民間司法改革基金會備份。
